【裁判字號】    89,台上,2153
【裁判日期】    890928
【裁判案由】    拆屋還地
【裁判全文】
最高法院民事裁定                              八十九年度台上字第二一五三號
    上  訴  人  甲○○
    訴訟代理人  顏武男律師
    被 上訴 人  乙○○
    訴訟代理人  吳中和律師
右當事人間請求拆屋還地事件，上訴人對於中華民國八十九年五月三十日台灣高等法
院第二審判決（八十九年度上字第三七三號），提起上訴，本院裁定如左：
    主  文
上訴駁回。
第三審訴訟費用由上訴人負擔。
    理  由
按對於第二審判決上訴，非以其違背法令為理由，不得為之。民事訴訟法第四百六十
七條定有明文。依同法第四百六十八條規定，判決不適用法規或適用不當者，為違背
法令。而判決有同法第四百六十九條所列各款情形之一者，為當然違背法令。是當事
人提起上訴，如依民事訴訟法第四百六十八條規定，以第二審判決有不適用法規或適
用法規不當為理由時，其上訴狀或理由書應有具體之指摘，並揭示該法規之條項或其
內容。若係成文法以外之法則，應揭示該法則之旨趣。倘為司法院解釋、或本院之判
例，則應揭示該判解之字號或其內容。如以民事訴訟法第四百六十九條所列各款情形
為理由時，其上訴狀或理由書，應揭示合於該條款之事實。上訴狀或理由書如未依此
項方法表明，或其所表明者，顯與上開法條規定之情形不相合時，即難認為已對第二
審判決之違背法令有具體之指摘，其上訴自難認為合法。本件上訴人對第二審判決提
起上訴，雖以該判決違背法令為由，惟核其上訴理由狀所載內容，徒就原審取捨證據
、認定事實之職權行使，所論斷：上訴人與訴外人鄭棟雄於民國七十六年五月十三日
協議離婚時，固約定系爭土地歸上訴人所有，惟未依規定辦理贈與登記，上訴人並未
取得該土地所有權，雖仍可認為鄭棟雄同意上訴人使用系爭土地，然此乃上訴人與鄭
棟雄間有債權債務關係存在。上訴人縱於八十年十二月三十日向建管單位申請在系爭
土地上建築房屋，並於八十二年一月五日（按係八十一年十一月七日之誤載）取得所
有權，亦僅能證明上訴人於申請建造執照時，因提出對系爭土地之使用證明，業經建
管單位核發建造執照；尚無法據此主張其對系爭土地有所有權，更無從執此對抗被上
訴人謂其為有權占有。而系爭土地及坐落其上之建物自始既非同屬一人，當然無最高
法院四十八年台上字第一四五七號判例意旨之適用等情，指摘為不當，並就原審已論
斷者，泛言未論斷或理由矛盾，而未具體表明究有如何合於不適用法規、適用法規不
當、或民事訴訟法第四百六十九條所列各款之事實，難認對該判決之如何違背法令已
有具體之指摘。依首揭說明，應認其上訴為不合法。
據上論結，本件上訴為不合法。依民事訴訟法第四百八十一條、第四百四十四條第一
項、第九十五條、第七十八條，裁定如主文。
中      華      民      國    八十九    年      九      月    二十八    日
                              最高法院民事第八庭
                                  審判長法官  蘇  茂  秋
                                        法官  徐  璧  湖
                                        法官  曾  煌  圳
                                        法官  李  慧  兒
                                        法官  楊  鼎  章
      右正本證明與原本無異
                                              書  記  官
中      華      民      國    八十九    年      十      月     十二     日


司法院資訊處製作；財團法人民間司法改革基金會備份。
